臺灣基隆地方法院民事裁定　　　　　　100年度醫簡抗字第1號
抗　告　人　陳國禮
相　對　人　行政院衛生署基隆醫院
法定代理人　李源芳
相　對　人　楊超然
上列當事人間請求損害賠償事件，抗告人對於中華民國99年12月
14日本院基隆簡易庭99年度基醫簡字第1 號裁定提起抗告，本院
裁定如下：
    主  文
抗告駁回。
抗告程序費用新台幣壹仟元由抗告人負擔。
    理  由
一、按確定之終局判決，就經裁判之訴訟標的，除別有規定外，
    有既判力，民事訴訟法第400條第1項定有明文。又訴訟標的
    為確定判決之效力所及者，依民事訴訟法第249 條第1項第7
    款規定，法院應以裁定駁回之。所謂「訴訟標的」，乃指原
    告以訴或被告以反訴所主張或不認之法律關係而言。所謂「
    既判力」，即指判決之實質上確定力，亦即訴訟標的之法律
    關係，於確定之終局判決中經裁判者，當事人就該法律關係
    不得更行起訴，亦不得於新訴用作攻擊或防禦方法，而為與
    確定判決意旨相反之主張之效力。上開規定，旨在明示「一
    事不再理」之法則。此項法則，係指同一事件前此已有確定
    之終局判決而言。至於所謂「同一事件」，則係指同一當事
    人，就同一法律關係，而為同一之請求之謂。
二、本件抗告意旨略以：原審裁定認抗告人所提之本件訴訟，與
    抗告人前所提起之臺灣基隆地方法院98年度基小字第1746號
    損害賠償事件（下稱前案訴訟）為同一事件，抗告人再行起
    訴已違反一事不再理之原則為由，以裁定駁回抗告人之訴。
    惟查，抗告人提起前案訴訟之基礎事實，係主張相對人楊超
    然於98年4月13日為抗告人進行膽囊惡性腫瘤切除手術，嗣
    抗告人因外部傷口迸裂，詎相對人楊超然遲於98年4月24日
    、同年5月12日始為抗告人進行2次縫合手術，且處理不當，
    發生感染致傷口難以癒合，因而使原告身心受創。而本件訴
    訟則係主張相對人楊超然於98年4月13日為抗告人進行膽囊
    惡性腫瘤切除手術之時，不慎割破抗告人腹壁，造成破洞或
    傷口，導致術後傷口難以癒合，進而引發感染迸裂及腹壁疝
    氣，使抗告人身心受創。核前案訴訟與本件訴訟，顯非屬同
    一事件，原審僅以法律推論，抗告人之主張屬同一事件，而
    無醫療專業機構之認定，顯然過於草率而令抗告人無法甘服
    ，為此提起本件抗告，並聲明請求廢棄原裁定等語。
三、本院查：前案訴訟與本件訴訟之當事人部分，前者原告為抗
    告人、被告為相對人楊超然、行政院衛生署基隆醫院及第三
    人陳俊維，後者原告亦為抗告人，被告仍為相對人楊超然、
    行政院衛生署基隆醫院，是前後二訴之當事人相同。又訴之
    聲明部分，前者雖為相對人應連帶給付抗告人新台幣（下同
    ）10萬元及法定遲延利息，後者則為相對人應連帶給付抗告
    人30萬元及法定遲延利息，均屬關於一定金錢之給付，且觀
    諸抗告人請求損害賠償之明細項目均屬相同( 看護費及精神
    慰撫金)，僅係就精神慰撫金請求之金額，由前案訴訟之28,
    000元，增加為本件訴訟之228,000元，核屬單純擴張應受判
    決事項之聲明，前後二訴之訴之聲明亦屬同一。再請求之原
    因事實部分，抗告人雖主張前後二訴之請求權基礎相同，均
    為侵權行為損害賠償請求權，但原因事實不同，前案訴訟所
    主張者乃相對人楊超然實施膽囊惡性腫瘤切除手術後之縫合
    手術失當，引發抗告人傷口感染而受有損害，本件訴訟則係
    主張被告楊超然為原告進行膽囊惡性腫瘤切除手術時，不慎
    割破原告腹壁，造成破洞，導致術後傷口難以癒合，引發腹
    壁疝氣之損害。然衡諸抗告人於前後二訴所主張之基本事實
    ，均為相對人楊超然於98年4月13日進行之膽囊腫瘤切除手
    術時，有醫療過失，因此衍生抗告人傷口迸裂，及後續之縫
    合手術等醫療疏失等情，僅係本件訴訟特別針對相對人楊超
    然於98年4月13日進行膽囊腫瘤切除手術時，因醫療過失，
    致抗告人腹壁破洞或傷口為陳述，並無損於抗告人前後二訴
    主張事實之同一性，且前案訴訟審理時，亦曾針對相對人楊
    超然於98年4月13日對原告進行膽囊惡性腫瘤切除手術之縫
    合，及訴外人即相對人行政院衛生署基隆醫院醫師陳俊維之
    後進行2次縫合手術有無醫療疏失？倘有，該醫療疏失與抗
    告人主張其傷口一再迸裂是否有因果關係等情函請行政院衛
    生署醫事審議委員會鑑定，據復以「(一)膽囊切除手術之傷口
    ，於手術中截斷膽囊管及將膽囊由肝臟上剝離時，有機會膽
    汁污染傷口，故於術後發生傷口感染之情形。楊超然醫師進
    行之膽囊切除、傷口感染後續處理及傷口縫合，符合醫療常
    規…」有行政院衛生署99年4月13日衛署醫字第09902 07170
    號函附之行政院衛生署醫事審議委員會編號第0980465號函
    附鑑定書1份附於前案訴訟卷宗為憑，足認前案訴訟之起訴
    及審理範圍已涵蓋相對人楊超然於98年4月13日為抗告人進
    行膽囊腫瘤切除手術，及後續之縫合手術等整體療程，本件
    訴訟則係再就其中膽囊腫瘤切除手術之部分療程為請求，自
    屬同一事實。
四、綜上，前後二訴之當事人、訴之聲明、訴訟標的及事實均屬
    同一，揆諸前開說明，本件訴訟即為前案訴訟既判力所及，
    不因抗告人於本件訴訟主張事實之繁簡或著重情節不同而異
    其法律效果。原審據以裁定駁回其訴，於法並無不合，抗告
    意旨指摘原裁定不當，求予廢棄，為無理由，應予駁回。
五、據上論結，本件抗告為無理由。依民事訴訟法第436條之1第
    3項、第495條之1第1項、第449條第1項、第95條、第78條，
    裁定如主文。
中    華    民    國    100   年    3     月    2     日
                  民事庭審判長法  官  蔡聰明
                              法  官  王翠芬
                              法  官  徐世禎
以上正本係照原本作成。
本件裁定不得抗告。
中    華    民    國   100    年    3     月    2     日
                              書記官  陸清敏